臺灣高等法院臺中分院刑事判決       100年度上訴字第2170號
上  訴  人
即  被  告  張巧諭
選任辯護人  劉瑩玲律師
上  訴  人
即  被  告  許城啟
選任辯護人  廖瑞鍠律師
上列上訴人因強盜案件，不服臺灣臺中地方法院100年度訴字第
1615號中華民國100年9月1日第一審判決（起訴案號：臺灣臺中
地方法院檢察署100年度偵字第9517號），提起上訴，本院判決
如下：
    主  文
原判決關於張巧諭部分撤銷。
張巧諭共同攜帶兇器竊盜，因脫免逮捕，而當場施以強暴，處有
期徒刑肆年，扣案之剪刀壹支、折疊刀貳支均沒收。
其他上訴駁回。
    犯罪事實
一、許城啟有強盜及多次竊盜前科，前因竊盜案件，經臺灣臺中
    地方法院以95年度易字第2742號分別判處有期徒刑4月、8
    月，應執行有期徒刑10月，經上訴後，由本院以96年度上易
    字第52號判決上訴駁回而確定；另因竊盜案件，經臺灣臺中
    地方法院以96年度易字第147號判決有期徒刑6月確定，上開
    案件嗣經臺灣臺中地方法院以96年度聲減字第7330號裁定減
    刑並定應執行有期徒刑8月確定。又因竊盜案件，經臺灣彰
    化地方法院以96年度易字第806號分別判處有期徒刑10月（
    共2罪），應執行有期徒刑1年6月，經上訴後，由本院以96
    年度上易字第1644號判決上訴駁回確定；又因竊盜案件，經
    臺灣臺中地方法院以96年度易字第4186號判處有期徒刑1 年
    2月確定；又因竊盜案件，經臺灣臺中地方法院以96年度易
    字第4670號判處有期徒刑1年2月，經上訴後，由本院院以96
    年度上易字第2020號判決上訴駁回而確定，上開案件，經本
    以97年度聲字第805號裁定定其應執行刑為有期徒刑3年8 月
    確定；嗣經接續執行，於民國99年9月27日因假釋出監付保
    護管束，應至100年5月6日始縮刑期滿（不構成累犯）。
二、詎許城啟於假釋期間，仍不知警惕，竟與張巧諭共同基於意
    圖為自己不法所有之竊盜犯意聯絡，於100年4月21日下午5
    時30分許，由許城啟騎乘張巧諭所有之車牌號碼HK7-088 號
    普通重型機車，搭載張巧諭，並由許城啟攜帶其所有、客觀
    上對人之生命、身體、安全構成威脅而足供作兇器使用之剪
    刀1支、折疊刀2支，共同前往位在臺中市○○區○○路26號
    旁產業道路旁，由陳文卿所種植之枇杷果園，見無人看管，
    認有機可趁，竟以徒手摘取方式，共同竊取陳文卿所有之價
    值約新臺幣（下同）1 千元之枇杷（約10袋），得手後，旋
    遭在遠處察看之陳文卿大聲喊叫並追捕，許城啟、張巧諭見
    狀，即將竊得之枇杷置於紙箱內，共同騎乘上開普通重型機
    車往產業道路上方逃逸約1、200公尺後，因該產業道路上方
    並無其他出口，許城啟、張巧諭乃將竊得之枇杷丟棄在產業
    道路旁，於循原路折返至陳文卿之枇杷果園時，遭陳文卿持
    木棍在前方攔阻，陳文卿並取下許城啟所騎乘上開普通重型
    機車鑰匙，丟棄在地上，許城啟、張巧諭為脫免逮捕，許城
    啟旋即下車與陳文卿發生拉扯，並呼喊張巧諭上前協助，許
    城啟、張巧諭共同將陳文卿壓制在地上，許城啟復以雙手掐
    住陳文卿頸部、以嘴咬陳文卿手指，至使陳文卿倒臥在地，
    因而受有頸部、右大腿挫傷、左手食指挫傷瘀青之傷害，不
    能抗拒，張巧諭趁隙拾取機車鑰匙，騎乘上開普通重型機車
    搭載許城啟逃離現場，然因陳文卿以樹幹在前方產業道路上
    設置路障，致張巧諭所騎乘上開普通重型機車倒地，其將機
    車扶起欲再騎乘機車搭載許城啟逃離時，為據通知駕駛車輛
    前來協助之張蔭以車輛擋住渠等去路，且附近果農亦聞聲到
    場協助，始將許城啟、張巧諭當場逮捕，交由據報到場處理
    之員警，再經員警在許城啟穿著之背心式外套口袋內扣得剪
    刀1支、折疊刀2支，在枇杷果園地上拾獲而扣得許城啟、張
    巧諭竊得並掉落之枇杷2袋（共8顆；經警發還陳文卿）。而
    查悉上情。
三、案經臺中市政府警察局太平分局報告臺灣臺中地方法院檢察
    署檢察官偵查起訴。
    理  由
一、證據能力部分：
  (一)按被告以外之人於偵查中向檢察官所為之陳述，除顯有不可
    信之情況者外，得為證據，刑事訴訟法第159條之1定有明文
    。查共同被告張巧諭、許城啟、證人即被害人陳文卿、承辦
    員警易志亮、羅偉志於偵查中向檢察官所為證述，雖係被告
    以外之人於審判外之言詞陳述，為傳聞證據，然其等於偵查
    中向檢察官所為證述，既經具結（偵卷第27、28、39至41頁
    ），且本院審酌該等言詞陳述係由證人出於自由意識而陳述
    ，又無其他證據足認該等陳述有何顯不可信之情事等一切情
    況，依上述規定，認上開證人於偵訊中之證述，應得採為認
    定本件犯罪事實所憑之證據。
  (二)被害人陳文卿之國軍臺中總醫院附設民眾診療服務處診斷證
    明書1 紙，係負責為陳文卿診治傷勢之醫師，依其所見製作
    之證明文書，雖屬被告以外之人於審判外之書面陳述，然因
    係從事業務之醫師於醫療業務上所製作之證明文書，且無顯
    不可信之情況，依刑事訴訟法第159條之4第2 款規定，自得
    採為認定本件犯罪事實所憑之證據（最高法院95年度臺上字
    第1449號判決意旨參照）。
二、訊據上訴人即被告許啟城及張巧諭均坦承有共同竊取被害人
    陳文卿所有之枇杷之事實，惟均否認有準加重強盜行為，被
    告許啟城辯稱：伊當時身上只有帶2支折疊刀，剪刀是放在
    機車內，陳文卿先拿棍子打伊，伊與張巧諭要搶陳文卿手上
    的棍子，才會倒在地上，伊沒有打陳文卿。張巧諭辯稱：伊
    不知道被告許啟城身上攜帶有折疊刀等物，也未對陳文卿施
    加強暴或脅迫行為云云。經查：
  (一)上開犯罪事實，迭經被告張巧諭於偵訊（偵卷第46至48頁）
    、原審訊問、準備程序及審理時坦承不諱（原審卷第31至33
    、66、67、108至112、122頁），並以證人身分於原審審理
    時，證述無訛，復經證人陳文卿（偵卷第36至38頁，原審卷
    第116至119頁）、易志亮（偵卷第37頁，原審卷第113、114
    頁）、羅偉志（偵卷第37頁，原審卷第114、115頁）於偵訊
    、原審審理時，分別結證綦詳，並有扣押物品目錄表1紙（
    警卷第19頁）、贓物認領保管單1紙（警卷第20頁）、責付
    保管單1紙（警卷第21頁）、刑案現場測繪圖1紙（警卷第30
    頁）、現場及扣案物照片共計9幀（警卷第31至33頁）、上
    開普通重型機車之行車執照影本1紙（警卷第40頁）、查獲
    現場搜證光碟1片（置偵卷第59頁光碟片存放袋內）在卷可
    稽，以及剪刀1支、折疊刀2支扣案為憑。又陳文卿確實受有
    頸部、右大腿挫傷、左手食指挫傷瘀青之傷害，此有陳文卿
    之國軍臺中總醫院附設民眾診療服務處診斷證明書1紙（警
    卷第35頁）在卷可佐。被告許城啟確於上開時間、地點，竊
    取陳文卿所有之枇杷，且身上帶有2支折疊刀之事實，亦經
    被告許城啟於原審準備程序及審理（原審卷第86、122頁）
    時，供認明確。
  (二)被告許城啟雖辯稱：伊當時身上只有帶2支折疊刀，剪刀是
    放在機車內云云。然證人易志亮於偵訊時證稱：「我們就做
    搜身的動作，我搜了被告許城啟，在他的上衣右邊口袋找到
    了2支水果刀及1支剪刀。之後還去搜了機車，找到了1支美
    工刀、剪刀、幾個塑膠袋及手電筒。」等語（偵卷第37頁）
    ，於原審審理時證稱：「（當時你們有從許城啟身上搜到什
    麼東西？）有從他的身上的口袋搜到鐵剪、折疊刀。」「（
    有鐵剪刀、兩支折疊刀，哪幾支是在被告身上扣到的？提示
    警卷第31頁照片並告以要旨。）沒有皮套這支是從被告身上
    找到。有皮套那支是在機車置物箱內找到。」等語（原審卷
    第113、114頁）；證人羅偉志於偵訊時證稱：「之後我們有
    搜身及查他們的車子，由易志亮在許城啟的身上搜出2支刀
    子及1支剪刀，並在機車中搜出1支剪刀及塑膠（袋）等物。
    」等語（偵卷第37頁），於原審審理時證稱：「（剪刀是從
    何處搜出來？）男的身上1支，機車上也有1支。」「（除了
    剪刀之外，還有無搜出什麼東西？）折疊刀。」等語（原審
    卷第115頁）。再者，依原審於準備程序當庭勘驗查獲現場
    搜證光碟之結果，其部分內容（檔案1，5分15秒至6分15秒
    ）如下：「警：帶刀喔（員警搜查許城啟衣服口袋）。許城
    啟：都是水果刀。警：水果刀帶那麼多支喔。許城啟：那是
    登山刀還是什麼。……許城啟：我刀子沒拿出來，放在口袋
    好好的，是你摸到，才拿出來的喔。……警：這是什麼（警
    方搜出花剪1支），是在剪枇杷的嗎？許城啟：不是，這是
    平常在剪水果、木瓜、樹木的。」且員警係先在被告許城啟
    身上搜索扣得2支折疊刀、1支剪刀後，始持鑰匙開啟並搜索
    上開普通重型機車置物箱，再扣得其餘物品，此有勘驗筆錄
    1份（原審卷第79至86頁）在卷可佐，核與證人易志亮、羅
    偉志上開證述相符。況且，被告張巧諭於偵訊時即供稱：「
    （後來警方是否在許城啟的口袋查有1把剪刀、2把折疊刀？
    ）是的。」等語（偵卷第47頁），於原審訊問時供稱：「1
    支剪刀、2支折疊刀是從許城啟身上的背心口袋拿出來的沒
    有錯，但是他當天也都沒有拿出來摘枇杷。」等語（原審卷
    第31頁），於原審準備程序時供稱：「[當時扣到的東西，
    其中有2支水果刀和1支剪花的刀子是否在他（指許啟城）身
    上扣到的？]是。其他包括手電筒才是在機車內扣到。」等
    語（原審卷第66頁），於原審審理時復證稱：「（警察來的
    時候，有無從許城啟身上搜到什麼東西？）1支剪刀、2支折
    疊刀。」「（紅色把手的剪刀？）1支在許城啟身上，1支在
    我置物箱內。」「（1支折疊刀？）許城啟身上。」「（是
    從許城啟身上何處找出來？）當時穿1件藍色的背心。背心
    的口袋內拿出來的。」等語（原審卷第110、112頁）；益徵
    扣案之剪刀1支、折疊刀2支，確係員警易志亮自被告許城啟
    所穿著之背心式外套口袋內所扣得。被告許城啟上開抗辯，
    顯係事後杜撰之詞，不足採信。
  (三)被告許城啟另辯稱：陳文卿先拿棍子打伊，伊與張巧諭要搶
    陳文卿手上的棍子，才會倒在地上，伊沒有打陳文卿云云。
    然證人陳文卿於偵訊時證稱：「我就在前面堵他們，他們在
    我前面停下來，我叫他們不要走，並把手伸長攔著他們，不
    讓他們走，男的坐在機車上，女的就下車來抱住我，我就掙
    扎，男的也下車來，掐我脖子按在地上，我就喊救命，但他
    們沒有打我，但我不讓他們走，所以互相拉扯等警方來。」
    「他們就把我壓住，並沒有打我，不過，男的有咬我。」等
    語（偵卷第36、37頁），於原審審理時亦證稱：「（後來遇
    到他們之後，發生什麼事？）我叫他們不要走，等警察來，
    他們就跟我扭打，掐我脖子，還把我壓在地上，然後我就喊
    救命。他們要走，我不要讓他們走，沒有打，只是拉扯，男
    的跟我拉扯，我跟男得都滾在地上。男得把我壓在地上，男
    得掐我脖子，女的沒有對我做什麼動作，女得騎機車準備要
    走。」「（提示偵卷第36頁並告以要旨。偵訊時你說你叫他
    們不要走，手伸長，不要讓他們走，男生在機車上，女生把
    我拉住不讓我走等語，跟今日所述不同，有何意見？）那是
    第1次，兩個合作把我壓制住，男生掐我脖子，女生幫忙壓
    。」「（兩次都有壓，還是第1次女生有幫忙壓？）第1次而
    已。男生叫女生抱住我把我壓制倒，然後男生就靠過來一起
    把我壓倒。」「（當天你有無受傷？）身上有一些擦傷，我
    拉男生，男生有咬我手指。」等語（原審卷第117至119頁）
    ；核與被告張巧諭於偵訊時供稱：「果農擋在我們前面，我
    們沒有辦法過去，當時許城啟還坐在機車上，果農拿木棍打
    許城啟的腳，木棍斷了，許城啟先下機車，過去壓制果農，
    我本來在原地看，後來許城啟叫我過去幫他壓制果農，我們
    有壓到果農的頸部。」等語（偵卷第47頁），原審訊問時供
    稱：「因為他（陳文卿）手上還握著一截斷掉的木棍，許城
    啟想要搶剩下的棍子，把他壓在地上，我站在原地，許城啟
    叫我過去幫他壓制果農，我用雙手壓在果農身上，因為他在
    之前就用兩根很長的樹幹擋在路中間，也大聲喊救，他朋友
    就來了。」等語（原審卷第32頁），於原審審理時證稱：「
    （妳下來之後發生何事？）開始發生扭打。當時園主先打許
    城啟，我下機車，我沒有跟園主打，園主先打許城啟，我當
    時站在原地，後來許城啟叫我過去幫他壓制園主。當時許城
    啟也下機車了，園主就開始打他，後來就發生扭打，園主就
    先倒在地下，我幫許城啟把園主壓制住。」等語（原審卷第
    109、110頁），且證人廖清榮在本院審理中亦證稱：伊當時
    在被害人陳文卿枇杷園附近收消防費用，聽到有人在喊「救
    命」，是男人在喊「救命」，伊趕過去看，發現被告二人因
    偷枇杷已經被抓到了等語（見本院卷第90頁），足認被告許
    城啟、張巧諭確係為脫免逮捕，而與陳文卿發生拉扯，並共
    同將陳文卿壓制在地上。被告許城啟上開辯詞，無非為圖卸
    責，自難採信。
  (四)被告張巧諭在本院審理中雖辯稱：伊不知道許啟城身上帶有
    折疊刀等物，而證人即共同被告許啟城在本院審理中雖證稱
    ：案發當天伊只將兩支折疊刀放在所穿淺藍色背心外側左下
    方拉鍊口袋內，並未將折疊刀取出，身上並未攜帶任何剪刀
    ，被告張巧諭不知道伊身上有攜帶折疊刀等語。惟被告許城
    啟於被查獲時，身上除有折疊刀外，尚有剪刀一支，已如前
    ；且被告張巧諭在偵查中亦稱：當日伊與被告許城啟共去現
    場四次，伊知道被告許城啟隨身帶有扣案之剪刀1支、折疊
    刀2支等情（偵卷第47至48頁），則證人即共同被告許城啟
    所述不足為被告張巧諭有利之認定。
  (五)至於公訴人認被告許城啟係持剪刀竊取枇杷一節。然被告許
    城啟、張巧諭均以徒手摘取方式，竊取枇杷之事實，迭經被
    告張巧諭於偵訊（偵卷第47、48頁）、原審訊問、準備程序
    及審理（原審卷第31、32、66、109頁）時，被告許城啟於
    原審審理（原審卷第122頁）時，供述明確，互核相符。況
    且，證人陳文卿於原審審理時亦證稱：「（提示偵卷第36頁
    背面並告以要旨。之前檢察官問時，你說是用剪刀剪，拿給
    女生，為何現在說是用手摘的？）遠遠看的，離約100公尺
    遠，我沒有看到剪刀，只有看到用手摘。」「（提示警卷第
    14頁、偵卷第36頁背面並告以要旨。警局時說你有看到他用
    剪刀剪你的枇杷，偵訊時說看到男生用剪刀剪你的枇杷，為
    何剛才今日說是用手摘的？）遠遠看，用剪刀剪和用手摘是
    差不多。但是他身上也有帶剪刀。我沒有看到有拿剪刀。」
    等語（原審卷第118、119頁），足認被告許城啟、張巧諭上
    開供述，應為可採。被告許城啟、張巧諭均係以徒手摘取方
    式，竊取枇把之事實，洵堪認定。
  (六)按刑法第329條準強盜罪之規定，將竊盜或搶奪之行為人為
    防護贓物、脫免逮捕或湮滅罪證而當場施強暴、脅迫之行為
    ，視為施強暴、脅迫使人不能抗拒而取走財物之強盜行為，
    乃因準強盜罪之取財行為與施強暴、脅迫行為之因果順序，
    雖與強盜罪相反，卻有時空之緊密連接關係，以致竊盜或搶
    奪故意與施強暴、脅迫之故意，並非截然可分，而得以視為
    一複合之單一故意，亦即可認為此等行為人之主觀不法與強
    盜行為人之主觀不法幾無差異；復因取財行為與強暴、脅迫
    行為之因果順序縱使倒置，客觀上對於被害人或第三人所造
    成財產法益與人身法益之損害卻無二致，而具有得予以相同
    評價之客觀不法。故擬制為強盜行為之準強盜罪構成要件行
    為，雖未如刑法第328條強盜罪之規定，將實施強暴、脅迫
    所導致被害人或第三人不能抗拒之要件予以明文規定，惟必
    於竊盜或搶奪之際，當場實施之強暴、脅迫行為，已達使人
    「難以抗拒之程度」，其行為之客觀不法，方與強盜行為之
    客觀不法相當，而得與強盜罪同其法定刑，據此以觀，刑法
    第329條之規定並未有擴大適用於竊盜或搶奪之際，僅屬當
    場虛張聲勢或與被害人或第三人短暫輕微肢體衝突之情形，
    因此並未以強盜罪之重罰，適用於侵害人身法益之程度甚為
    懸殊之竊盜或搶奪犯行，尚無犯行輕微而論處重罰之情形，
    與罪刑相當原則即無不符，並未違背憲法第23條比例原則之
    意旨（司法院大法官會議釋字第630號解釋理由參照）。然
    按上開釋字第630號解釋理由意旨，刑法第329條準強盜罪之
    強暴、脅迫，以使被害人達到「難以抗拒」之程度為已足（
    最高法院100年度臺上字第3954號判決意旨參照）。被告許
    城啟、張巧諭共同竊取陳文卿所有之枇杷得手後，為脫免逮
    捕，而與陳文卿發生拉扯，並共同將陳文卿壓制在地上，且
    陳文卿遭被告2 人壓制後，曾大聲呼喊救命，業經證人陳文
    卿及廖清榮分別證述及被告張巧諭供述如前，又被告張巧諭
    趁隙拾取機車鑰匙，並騎乘上開普通重型機車搭載被告許城
    啟逃離現場，然因陳文卿以樹幹在前方產業道路上設置路障
    ，致張巧諭所騎乘上開普通重型機車倒地，被害人陳文卿有
    從後面追過來；伊又把機車牽起來，又騎下去，被害人陳文
    卿有喊抓賊，被害人陳文卿認識的人就來了，來了就把貨車
    擋在路中間，我們就騎不過去，亦經被告張巧諭於原審審理
    （原審卷第110頁）時，供述明確，並以證人身分，證述無
    訛；證人張蔭在本院審理中亦證述：案發當日，伊在煮菜，
    陳文卿的老婆打電話給伊說陳文卿遇到賊，要伊去幫忙，說
    陳文卿一個人抓賊怕會有危險，然後伊就開車上去，路上剛
    好遇到一個朋友。伊車開上去之後，伊就看到被告二人的摩
    托車騎出來，伊就把車橫擋在路上，把被告二人阻擋下來。
    伊開車到那邊時有聽到陳文卿有叫：「把它攔下來」，剛好
    被告二人的機車也到那邊等語（見本院卷第91頁以下），可
    見被告許城啟、張巧諭對陳文卿所施加之強暴行為，已達至
    使陳文卿不能抗拒之程度，並使被告許城啟、張巧諭得以乘
    隙騎乘機車欲逃離現場。被告許城啟之辯護人主張：被告2
    人未毆打陳文卿，其等之強暴行為，是否已達使陳文卿難以
    抗拒程度，即非無疑等語，自無可採。
  (七)又刑法第329條準強盜罪所稱之「當場」，不以實施竊盜或
    搶奪者尚未離去現場為限，其已離盜所而尚在他人跟蹤追躡
    中者，仍不失為當場。是所謂當場，在時間上，係指行為人
    犯罪實行甫結束，尚處於未能確保贓物、未脫離追捕或犯罪
    情狀猶然存於與實行無異之境況；在空間上，實行竊盜或搶
    奪之犯罪現場固屬當場，即在犯罪現場週遭而為自該現場視
    線所及之處，甚而已離開現場，但猶在追捕者跟蹤、追躡中
    且始終未離開追捕者視線之情形，仍不失為當場（最高法院
    100年度臺上字第1075號判決意旨參照）。被告許城啟、張
    巧諭於竊取枇杷得手後，旋遭在遠處察看之陳文卿大聲喊叫
    並追捕，被告2人雖共同騎乘上開普通重型機車往產業道路
    上方逃逸約1、200公尺，然因該產業道路上方並無其他出口
    ，被告2人勢必返回陳文卿之枇杷果園，陳文卿雖未往產業
    道路上方追捕被告2人，而改以在產業道路下方設置路障，
    並持木棍攔阻之方式，等待被告2人返回枇杷果園處，再行
    追捕，在時間及空間上，堪認被告2人甫完成竊盜行為，且
    尚在竊盜之犯罪現場週遭，始終未曾脫離陳文卿之追捕，則
    被告2人在產業道路上遭陳文卿攔阻後，對陳文卿施以強暴
    行為，自不失為當場。被告許城啟之辯護人主張：被告許城
    啟如非在偷竊現場，縱曾與陳文卿發生拉扯，自非當場施以
    強暴等語，亦難採取。
  (八)綜上所述，本件事證明確，被告許城啟、張巧諭加重準強盜
    之犯行，應堪認定。
三、論罪科刑理由：
  (一)按刑法第321條第1項第3款之攜帶兇器竊盜罪，係以行為人
    攜帶兇器竊盜為其加重條件，此所謂兇器，其種類並無限制
    ，凡客觀上足對人之生命、身體、安全構成威脅，具有危險
    性之兇器均屬之，且祇須行竊時攜帶此種具有危險性之兇器
    為已足，並不以攜帶之初有行兇之意圖為必要。螺絲起子為
    足以殺傷人生命、身體之器械，顯為具有危險性之兇器（最
    高法院79年臺上字第5253號判例意旨參照）。次按刑法第32
    1條第1項第3款之攜帶兇器竊盜罪及同法第330條之攜帶兇器
    加重強盜罪係以行為人攜帶兇器竊盜或強盜為其加重條件，
    只要於竊盜或強盜時攜帶兇器，即構成加重竊盜或強盜罪名
    ，因立法所規範者為攜帶兇器竊盜或強盜即屬於加重條件，
    而不以取出兇器犯之為必要，亦不以攜帶之初有持以行兇之
    意圖為限（最高法院94年度臺上字第3149號判決意旨參照）
    。扣案之剪刀1支、折疊刀2支，均係金屬材質，質地堅硬、
    甚為鋒利，客觀上自足以對他人之生命、身體、安全構成威
    脅，具有危險性，為刑法第321條第1項第3款所稱之兇器無
    疑。又被告許城啟於竊取陳文卿所有之枇杷時，確實隨身攜
    帶扣案之剪刀1支、折疊刀2支，業如前述，且被告張巧諭亦
    知悉被告許城啟隨身帶有扣案之剪刀1支、折疊刀2支等情，
    亦經被告張巧諭於偵訊（偵卷第48頁）時，供承無訛，縱使
    被告許城啟未曾取出用以竊取枇杷或對陳文卿施加強暴，然
    按諸前揭說明，仍應構成加重準強盜罪。
  (二)按刑法之準強盜罪，係以竊盜或搶奪為前提，在脫免逮捕之
    情形，其竊盜或搶奪既遂者，即以強盜既遂論，如竊盜或搶
    奪為未遂，即以強盜未遂論，但竊盜或搶奪不成立時，雖有
    脫免逮捕而當場施以強暴、脅迫之情形，除可能成立他罪外
    ，不能以準強盜罪論（最高法院89年度臺上字第1408號判決
    意旨參照）。又按竊盜罪既遂與未遂之區別，應以所竊之物
    已否移入自己權力支配之下為標準。若已將他人財物移歸自
    己所持，即應成立竊盜既遂罪。至其後將已竊得之物遺棄逃
    逸，仍無妨於該罪之成立（最高法院17年上字第509號判例
    意旨參照）。被告許城啟、張巧諭竊得陳文卿所有之枇杷後
    ，復將竊得之枇杷置於紙箱內，共同騎乘上開普通重型機車
    往產業道路上方逃逸約1、200公尺，顯已將竊得之枇把移入
    自己權力支配之下，縱其後將竊得之枇杷丟棄在產業道路旁
    ，於原路折返至陳文卿之枇杷果園時，始為脫免逮捕，而對
    陳文卿當場施以強暴行為，仍無礙於加重準強盜既遂罪之成
    立。
  (三)核被告許城啟、張巧諭所為，均係犯刑法第329條之準強盜
    罪，而有同法第321條第1項第3款之情形，應依同法第330條
    第1項之加重強盜罪論處。被告2人就上開加重準強盜犯行，
    具有犯意聯絡及行為分擔，應為共同正犯。又被告2人為脫
    免逮捕，而當場對陳文卿施以強暴行為時，既無證據證明另
    有傷害之故意，則其等於實行強暴行為之過程中，致陳文卿
    受有傷害，乃實行強暴之當然結果，不另論傷害罪（最高法
    院100年度臺上字第3003號判決意旨參照）。
四、撤銷改判部分：
  (一)原審以被告張巧諭罪證明確，而予論罪科刑，固非無見。惟
    本院審酌被告張巧諭在本案之前並無犯罪紀錄，有臺灣高等
    法院被告前案紀錄表可參，所竊得之財物價值約1000元，價
    值不高，且其在偵查及原審理中亦承認犯行，並具體陳述犯
    罪經過，在被告許城啟壓制被害人陳文卿之過程中，係受被
    告許城城之呼叫而一同壓制被害人陳文卿，其涉案情節較輕
    ，被害人陳文卿在原審亦稱「許城啟不可原諒，……女生沒
    有怎樣。」等語（見原審卷第122頁背面），本院認如對被
    告張巧諭宣告最低之法定刑有期徒刑七年，尚嫌過重，在客
    觀上足以引起一般人之同情，有犯罪之情狀顯可憫恕情形，
    爰依刑法第59條規定酌予減輕其刑。原審認被告張巧諭部分
    不應適用刑法第59條規定，尚有未洽。被告張巧諭上訴意旨
    否認準加重強盜犯行，雖無理由，惟其主張原審未適用刑法
    第59條規定酌減其刑，則為有理由，應由本院將原判決關於
    被告張巧諭部分撤銷改判。
  (二)爰審酌被告張巧諭正值青壯之年，竟不思以正當途徑獲取所
    需，僅因缺錢花用，即任意竊取他人財物，復為脫免逮捕，
    竟對被害人施以強暴行為，不僅輕忽他人財產、自由法益，
    亦破壞社會秩序，及其偵查及原審審理中曾坦承犯行，其涉
    案情節較輕，所竊得之財物價值不大，及被害人陳文卿前開
    意見，被告張巧諭高職畢業、家庭經濟狀況勉持之智識程度
    、生活狀況等一切情狀，量處如主文第2項所示之刑。
  (三)員警在被告許城啟穿著之背心式外套口袋內扣得之剪刀1 支
    、折疊刀2支（即警卷第31頁右下角照片所示），均係共同
    被告許城啟所有，供其等犯本案所用之物，爰依刑法第38條
    第1項第2款規定，均宣告沒收。至於員警在上開普通重型機
    車置物箱內另扣得之剪刀1支、膠帶1捲、手電筒1支、美工
    刀1支、塑膠皮帶1條、塑膠袋1包（即警卷第32頁照片所示
    ），雖均係被告許城啟所有，然被告2人既否認係供其等犯
    本案所用或因本案犯罪所得之物，復無其他積極證據足資證
    明，且非屬違禁物，自不得宣告沒收，附此敘明。
五、上訴駁回部分
    原審關於被告許城啟部分，認其罪證明確，因而適用刑法第
    28條、第329條、第330條第1項、第38條第1項第2款規定，
    並審酌被告許城啟正值青壯之年，竟不思以正當途徑獲取所
    需，僅因缺錢花用，即任意竊取他人財物，復為脫免逮捕，
    竟對被害人施以強暴行為，不僅輕忽他人財產、自由法益，
    亦嚴重破壞社會秩序，且被告許城啟前因竊盜案件，經臺灣
    臺中地方法院以95年度易字第2742號分別判處有期徒刑4 月
    、8月，應執行有期徒刑10月，經上訴後，由本院以96年度
    上易字第52號判決上訴駁回而確定；另因竊盜案件，經臺灣
    臺中地方法院以96年度易字第147號判決有期徒刑6月確定，
    上開案件嗣經臺灣臺中地方法院以96年度聲減字第7330 號
    裁定減刑並定應執行有期徒刑8月確定。又因竊盜案件，經
    臺灣彰化地方法院以96年度易字第806號分別判處有期徒刑
    10月（共2罪），應執行有期徒刑1年6月，經上訴後，由本
    院以96年度上易字第1644號判決上訴駁回確定；又因竊盜案
    件，經臺灣臺中地方法院以96年度易字第4186號判處有期徒
    刑1年2月確定；又因竊盜案件，經臺灣臺中地方法院以96
    年度易字第4670號判處有期徒刑1年2月，經上訴後，由本院
    院以96年度上易字第2020號判決上訴駁回而確定，上開案件
    ，經本以97年度聲字第805號裁定定其應執行刑為有期徒刑3
    年8月確定；嗣經接續執行，於民國99年9月27日因假釋出監
    付保護管束，應至100年5月6日始縮刑期滿，此有臺灣臺中
    地方法院檢察署刑案資料查註紀錄表及臺灣高等法院被告前
    案紀錄表各1份在卷可稽，雖不構成累犯，然足見其素行不
    佳，於犯罪後復未能坦承犯行，猶飾詞以辯，於犯後態度部
    分，尚無從為對其有利之考量，其犯罪之手段、所得財物價
    值不高、對被害人所生損害有限，被告許城啟專科畢業、家
    庭經濟狀況勉持之智識程度、生活狀況等一切情狀，量處有
    期徒刑8年，及敘明員警在被告許城啟穿著之背心式外套口
    袋內扣得之剪刀1支、折疊刀2支（即警卷第31頁右下角照片
    所示），均係被告許城啟所有，供其等犯本案所用之物，爰
    依刑法第38條第1項第2款規定，均宣告沒收。至於員警在上
    開普通重型機車置物箱內另扣得之剪刀1支、膠帶1捲、手電
    筒1支、美工刀1 支、塑膠皮帶1條、塑膠袋1包（即警卷第
    32頁照片所示），雖均係被告許城啟所有，然被告2人既否
    認係供其等犯本案所用或因本案犯罪所得之物，復無其他積
    極證據足資證明，且非屬違禁物，自不得宣告沒收。復敘明
    按刑法第59條規定犯罪情狀顯可憫恕，認科最低度刑仍嫌過
    重者，得酌量減輕其刑，固為法院得自由裁量之事項，然並
    非漫無限制，必須犯罪另有特殊之原因與環境，在客觀上足
    以引起一般同情，認為即予宣告法定最低度刑，猶嫌過重者
    ，始有其適用；是為此項裁量減輕時，必須就被告全部犯罪
    情狀予以審酌在客觀上是否足以引起社會上一般人之同情而
    可憫恕之情形（最高法院96年度臺上字第6916號判決意旨參
    照）。本件被告許城啟竊得之枇杷價值雖僅約1千元，然此
    犯罪所生之損害、犯罪後之態度，均屬刑法第57條所定科刑
    事項，自不得作為依刑法第59條規定酌減其刑之事證。被告
    許城啟所為本件加重準強盜犯行，依其在本案之前，已有準
    強盜及多次竊盜前科，且所犯竊盜部分具有同質性（即多係
    竊取水果），復於假釋期間再行犯罪等情狀，在客觀上並無
    足以引起一般同情，而得認為即予宣告法定最低度刑期猶嫌
    過重之情事，尚難依刑法法第59條規定酌減其刑等語。核其
    認事用法，並無不當，被告許城啟上訴意旨否認準強重強盜
    犯行，為無理由，應予駁回。
據上論斷，應依刑事訴訟法第368條、第369條第1項前段、第364
條、第299條第1項前段，刑法第28條、第59條、第329條、第330
條第1項、第38條第1項第2款，判決如主文。
本案經檢察官林蓉蓉到庭執行職務。
中    華    民    國  100     年    12    月    27    日
            刑事第七庭   審判長法  官 林 榮 龍
                               法  官 李 秋 娟
                               法  官 黃 仁 松
以上正本證明與原本無異。
如不服本判決應於收受送達後十日內向本院提出上訴書狀，其未
敘述上訴理由者，並得於提起上訴後十日內向本院補提理由書（
均須按他造當事人之人數附繕本）「切勿逕送上級法院」。
                               書記官 林 玉 惠
中    華    民    國  100     年    12    月    27    日
附錄：本案論罪科刑法條全文：
中華民國刑法第329條
竊盜或搶奪，因防護贓物、脫免逮捕或湮滅罪證，而當場施以強
暴脅迫者，以強盜論。
中華民國刑法第330條
犯強盜罪而有第321條第1項各款情形之一者，處7年以上有期徒
刑。
前項之未遂犯罰之。